臺灣嘉義地方法院民事判決
111年度朴簡字第151號
原      告  旺旺友聯產物保險股份有限公司


法定代理人  劉自明  
訴訟代理人  鄒宗育  
            許俞屏  
被      告  黃家榮  



上列當事人間請求侵權行為損害賠償事件，本院於民國111年8月
25日言詞辯論終結，判決如下：
　　主  文
一、被告應給付原告新臺幣85,076元，及自民國111年6月28日起
    至清償日止，按週年利率百分之5計算之利息。
二、原告其餘之訴駁回。
三、訴訟費用新臺幣1,440元，由被告負擔新臺幣920元，餘由原
    告負擔。
四、本判決第1項得假執行。
    事實及理由
一、被告經合法通知，未於言詞辯論期日到場，且核無民事訴訟
    法第386條各款所列情形，應依原告之聲請，由其一造辯論
    而為判決。
二、原告主張：被告於民國109年7月8日5時20分，駕駛車牌號碼
    000-0000號自小客車，行經嘉義縣○○市○道0號南向262.8公
    里處，因其他引起事故之違規或不當行為而撞擊由原告所承
    保、訴外人永晨倉儲物流股份有限公司所有、李坤學駕駛之
    車牌號碼000-0000號營業貨櫃曳引車（下稱系爭車輛），致
    系爭車輛受損，被告應負肇事責任。原告已依保險契約給付
    保險金並修復返還，而系爭車輛之車損修復費用為新臺幣(
    下同)133,122元（含鈑金5,000元、零件128,122元），爰依
    民法第184條第1項、第191條之2與保險法第53條之規定，提
    起本件訴訟等語。並聲明：被告應給付原告133,122元，及
    自起訴狀繕本送達之翌日起至清償日止，按年利率百分之5
    計算之利息。
三、被告未於言詞辯論期日到場，亦未提出準備書狀作何聲明或
    陳述。
四、本院之判斷：
  ㈠原告主張被告於上開時、地駕車因其他引起事故之違規或不
    當行為肇生本件車禍致系爭車輛受損，原告並依保險契約給
    付保險金等事實，業據提出與其所述事實相符之當事人登記
    聯單、道路交通事故現場圖、初步分析研判表、行車執照、
    保險估價單及電子發票、汽車險理賠計算書、賠付給付同意
    書、車損照片為證（見本院卷第9至23頁、第61頁至63頁）
    ，復有內政部警政署國道公路警察局第四公路警察大隊函送
    之道路交通事故初步分析研判表、道路交通事故調查報告表
    ㈠㈡、當事人登記聯單、道路交通事故現場圖、A3類道路交通
    事故調查紀錄表及現場照片附卷可稽（見本院卷第35至41、
    44、46至57頁）。而被告受本院相當時期合法之通知，於言
    詞辯論期日既未到場，也未提出任何書狀爭執。是本院依前
    開證據調查之結果，堪信原告前開主張應為真實。
  ㈡按汽車、機車或其他非依軌道行駛之動力車輛，在使用中加
    損害於他人者，駕駛人應賠償因此所生之損害。但於防止損
    害之發生，已盡相當之注意者，不在此限，民法第191條之2
    定有明文。又按汽車行駛時，駕駛人應注意車前狀況，並隨
    時採取必要之安全措施，亦為道路交通安全規則第94條第3
    項所明定。再按被保險人因保險人應負保險責任之損失發生
    ，而對於第三人有損害賠償請求權者，保險人得於給付賠償
    金後，代位行使被保險人對於第三人之請求權，但其所請求
    之數額，以不逾賠償金額為限，保險法第53條第1項亦有明
    文。參以被告於警詢中自承：其自斗南出發欲到臺南白河，
    行駛於（國道1號高速公路）外側車道，因打瞌睡失控自撞
    外側護欄後再撞擊系爭車輛而肇事等語，有A3類道路交通事
    故調查紀錄表在卷可查（見本院卷第45頁），堪認被告於行
    駛時並未依上開規定注意車前狀況遵行方向而行進，又依當
    時情形，被告並無不能注意之情事，足見本件事故係出於被
    告之過失駕駛行為所致，應認被告就本件事故發生應負全部
    過失責任，且被告之過失行為與系爭車輛受損復有相當因果
    關係。而原告既已依保險契約支付所承保之系爭車輛修復費
    用，是原告自得於其賠償金額範圍內代位永晨倉儲物流股份
    有限公司行使對被告之損害賠償請求權。
  ㈢次按不法毀損他人之物者，被害人得請求賠償其物因毀損所
    減少之價額，民法第196條亦有明文；又所謂因毀損減少之
    價額，得以修復費用為估定之標準，但以必要者為限，例如
    修理材料以新品換舊品應予折舊，最高法院77年度第9次民
    庭會議決議闡釋甚明。經查，系爭車輛因上開事故受損，共
    支出133,122元（含鈑金5,000元、零件128,122元），原告
    已依約理賠予被保險人等情，有原告提出之估價單、統一發
    票、賠償給付同意書等件為證。依上開說明，上開零件費用
    部分係以新零件更換舊零件所生費用，則其折舊部分非屬必
    要費用，應予扣除。又依行政院所頒固定資產耐用年數表，
    貨櫃車輛之耐用年數為5年，復參酌營利事業所得稅查核準
    則第95條第6項規定，固定資產提列折舊採用平均法或定率
    遞減法者，以1年為計算單位；其使用期間未滿1年者，按實
    際使用之月數相當於全年之比例計算之；不滿1月者，以1月
    計，而系爭車輛為107年5月出廠，有系爭車輛行車執照為證
    （見本院卷第15頁），距離本件車禍發生時即109年7月8日
    ，已使用2年3個月，故系爭車輛零件費用扣除折舊後之必要
    費用為80,076元【計算方式：1.殘價＝取得成本÷（耐用年數
    +1）即128,122÷（5+1）≒21,354（小數點以下四捨五入）；
    2.折舊額＝(取得成本-殘價)×1/（耐用年數）×（使用年數）
    即(128,122-21,354)×1/5×（2+3/12）≒48,046（小數點以下
    四捨五入）；3.扣除折舊後價值＝（新品取得成本-折舊額）
    即128,122-48,046＝80,076】。另鈑金5,000元則無需折舊，
    故本件原告得請求被告賠償之金額應為85,076元（計算式：
    零件80,076+鈑金5,000＝85,076）。
五、綜上所述，原告本於侵權行為及保險代位之法律關係，請求
    被告給付85,076元，及自起訴狀繕本送達被告翌日即111年6
    月28日（於111年6月17日寄存送達，並於111年6月27日生效
    ，送達證書見本院卷第33頁）起至清償日止，按週年利率百
    分之5計算之利息，為有理由，應予准許；逾此範圍之請求
    ，則無理由，應予駁回。
六、本件原告勝訴部分係就民事訴訟法第427條訴訟適用簡易程
    序所為被告敗訴之判決，依同法第389條第1項第3款規定，
    應依職權宣告假執行。
七、訴訟費用負擔之依據：依民事訴訟法第79條規定。並依職權
    確定本件訴訟費用額為第一審裁判費為1,440元，應由兩造
    依其勝敗比例分擔，即被告應該負擔的訴訟費用額為4,656
    元【計算式：1,440元×（85,076÷133,122）≒920元，元以下
    四捨五入】，餘由原告負擔。　　　　
中　　華　　民　　國　　111 　年　　9 　　月　　8 　　日
                  臺灣嘉義地方法院朴子簡易庭
                                  法　官　周欣怡
以上正本係照原本作成。
如對本判決上訴，須於判決送達後20日內向本庭（嘉義市文化路
308之1號）提出上訴狀（均須按他造當事人之人數附繕本）。如
委任律師提起上訴者，應一併繳納上訴審裁判費。
中　　華　　民　　國　　111 　年　　9 　　月　　8 　　日
                                  書記官  葉芳如